臺灣桃園地方法院刑事判決　　　　　　　93年度訴字第2043號
公　訴　人　臺灣桃園地方法院檢察署檢察官
被　　　告　甲○○
選任辯護人　蔡宏修律師
上列被告因違反槍砲彈藥刀械管制條例案件，經檢察官提起公訴
（93年度偵字第16834號），本院判決如下：
    主  文
甲○○未經許可，持有可發射子彈具有殺傷力之土造霰彈槍，處
有期徒刑參年，併科罰金新臺幣拾貳萬元，罰金如易服勞役，以
銀元參佰元（即新臺幣玖佰元）折算壹日。扣案之土造霰彈槍壹
支（槍枝管制編號：0000000000號）沒收；又未經許可，持有子
彈，處有期徒刑參月，併科罰金新臺幣肆萬元，罰金如易服勞役
，以銀元參佰元（即新臺幣玖佰元）折算壹日。扣案之制式子彈
壹顆沒收；應執行有期徒刑參年貳月，併科罰金新臺幣拾伍萬元
，罰金如易服勞役，以銀元參佰元（即新臺幣玖佰元）折算壹日
。扣案之土造霰彈槍壹支（槍枝管制編號：0000000000號）及制
式子彈壹顆，均沒收。
    事  實
一、甲○○明知可發射子彈具有殺傷力之土造霰彈槍1 支（槍枝
    管制編號：0000000000號）係屬槍砲彈藥刀械管制條例第 4
    條第1 項第1 款之槍砲，非經主管機關許可不得持有，竟基
    於持有之犯意，自不詳時日起至民國93年10月12日13時20分
    許止，未經許可而持有上開具殺傷力之土造霰彈槍1 支，並
    將之藏放在其平日所使用之車牌號碼SR5 －873 號機車（下
    稱上開機車）坐墊下之置物箱內。又明知口徑9mm （9 Ｘ19
    mm）之制式子彈1 顆，係屬槍砲彈藥刀械管制條例第4 條第
    1 項第2 款之彈藥，非經主管機關許可不得持有，竟於92年
    間某日，在桃園縣中壢市圖書館旁某處公園內，拾得由不詳
    姓名之人，於不詳時間，所遺失之上開制式子彈1 顆後，即
    意圖為自己不法之所有，將之侵占入己，而基於持有之犯意
    ，自92年間某日起至93年10月12日13時20分許止，未經許可
    而持有上開具殺傷力之制式子彈1 顆，並將之藏放在其位於
    桃園縣平鎮市○○里○○路22號之住處房間。嗣於93年10月
    12日13時20分許，經警持本院所核發之93年度聲搜字第851
    號搜索票，在其上址住處執行搜索，而當場在上開機車坐墊
    下之置物箱內扣得上開具殺傷力之土造霰彈槍1 支，並在其
    房間之床頭櫃扣得上開制式子彈1 顆，及與本件犯罪無涉之
    不具殺傷力改造子彈1 顆。
二、案經內政部警政署航空警察局移送臺灣桃園地方法院檢察署
    檢察官偵查起訴。
    理  由
一、訊據被告甲○○固坦認於上揭時、地，經警在上開機車坐墊
    下之置物箱內扣得上開具殺傷力之土造霰彈槍1 支，並在其
    房間之床頭櫃扣得上開制式子彈1 顆之事實，惟矢口否認有
    何違反槍砲彈藥刀械管制條例之犯行，辯稱：上開扣案之土
    造霰彈槍並非伊所有，而係伊友人乙○○寄放的，且伊不知
    該土造霰彈槍具有殺傷力，伊當時在警詢、偵查中因為不想
    害朋友乙○○，所以才承認。另伊拾獲上開子彈時，並不知
    道該子彈具有殺傷力云云。然查：
    （一）上揭事實業據被告於檢察官訊問時供稱：（問：對93
          年10月12日下午1 時20分許，警察查獲之土製霰彈槍
          1 支及子彈2 顆，有何意見？）東西都是我的，我沒
          有意見：（問：知道製造及持有這些東西是違法？）
          知道等語明確在卷（見偵查卷第20頁），且經證人Ａ
　　　　　於本院審理中結證述甚詳在卷（見本院94年5 月4 日
  　　　　審判筆錄），此外，復有查獲現場照片4 幀附卷可稽
    　　　（附於偵查卷第14、15頁），及上開土造霰彈槍1 支
      　　、制式子彈1 顆扣案為證，且當場查扣之土造霰彈槍
       　 1 支、制式子彈1 顆（93年度槍保管字第346 號、93
          年度彈保管字第332 號）經送內政部警政署刑事警察
          局鑑定，其鑑驗結果：「一、送鑑土造霰彈槍1 支（
          槍枝管制編號：0000000000號），認係兩節式土造鋼
          管槍，以打擊底火（藥）引爆子彈內火藥為發射動力
          ，機械性能良好，可擊發12GA UGE制式霰彈，認具殺
          傷力。二、送鑑子彈壹顆，認係口徑9mm （9 Ｘ19 m
          m）之 制式子彈，認具殺傷力。」等情，有內政部警
          政署刑事警察局93年11月10日刑鑑字第0930211110號
          槍彈鑑定書1 份附卷足參（附於偵查卷第32頁）。
    （二）被告雖辯稱：扣案之土造霰彈槍並非伊所有，而係伊
          友人乙○○所寄放的，且伊不知該土造霰彈槍具有殺
　　　　　傷力云云，並舉出證人乙○○以實其說，而證人乙○
  　　　　○亦於本院審理中結證稱：（問：與被告如何認識？
    　　　）他是我的朋友；（問：於93年10月上旬有無跟被告
      　　有聯絡？）有；（問：是否記得10月上旬與被告見面
        　幾次？）最少3 次，詳細次數不記得；（問：是否記
          得在這3 次中，有交代被告一些比較特別的東西？）
          有一次我跟他借機車時，我拿1 把霰彈砲管放在他的
          機車裡面，但是我忘了跟他說，打完球之後我就走了
          ；（問：可否描述你所稱之霰彈砲管的形狀、大小、
          顏色？）槍管是可旋轉式的鐵管長約65公分，可以拆
          下來變成二節，上面還有藍色棉布的握把，當時我那
          個朋友有試打一發子彈給我看，被告車上的霰彈砲管
          是我的，他不知情所以我才出來作證，不想害到他；
          （問：可否說明將扣案的霰彈砲管放在被告機車上面
          的細節？）我朋友綽號「小范」是我在龍潭新東陽電
          玩場認識的，他大約93年10月份時在龍潭南天宮拿給
          我的，我去南天宮時，就是騎我跟被告借的車，我拿
          到小射槍、霰彈砲管時，就放在機車的裡面，後來我
          就把機車騎去撞球場與被告一起撞球，後來我就請被
          告載我回家，我回到家只拿了小射槍並沒有拿走霰彈
          砲管；（問：當你發現你將霰彈砲管留在被告的機車
          裡面時，你如何處理？）我就打電話給被告說我的東
          西放在機車裡面，請他幫我收好，但我沒有說那是什
          麼東西；（問：你的那把小射槍如何處理？）我拿回
          家後放在家裡，上個月被抓等語在卷（見本院94年3
          月7 日審判筆錄），惟佐以證人乙○○與被告間既存
          有朋友情誼，且證人乙○○係被告於案發後多時，在
          本院準備程序中始提出者，而證人乙○○現因另涉槍
          砲案件經警查獲等情，則自難期其所為之證詞具有客
          觀真實性，況證人乙○○於本院審理中所證稱：（問
          ：是否確認有用撞球杆的袋子將霰彈砲管裝起來？）
          確定等語，亦與上開證人Ａ於本院審理中所結證之內
          容、卷附查獲現場照片所示之情形有間，且被告於本
          院準備程序中係辯稱：扣到的槍不是我的，是乙○○
          寄放的，他是在撞球場認識的朋友，他交給我後，就
          匆匆忙忙的走了，他只說他會再打電話跟我聯絡等語
          （見本院94年1 月14日準備程序筆錄），顯與證人張
          登貴上開所證之情節未合，益徵證人乙○○上開所證
          尚屬事後迴護被告之詞，不可採取。是不得據證人張
          登貴上開證詞即為被告有利之認定。
    （三）被告雖另辯稱：伊拾獲上開子彈時，並不知道該子彈
          具有殺傷力云云。然已與前開事證不符，實難遽信，
          再參以被告上開於檢察官訊問時所供伊知道持有扣案
          子彈是違法一情，及被告於本院準備程序中所稱：‧
          ‧我就將子彈帶回家，我本來是要將裡面的火藥挖出
    　　　來等語，足認被告就扣案之制式子彈具有殺傷力一節
      　　，應非不知情。
    （四）綜上，被告上開所辯應係事後卸責之詞，委無足取。
          本件事證明確，被告上揭犯行足可認定，應依法論科
          。
二、按被告甲○○行為後，槍砲彈藥刀械管制條例業於94年1 月
    26日修正公布施行，刪除原槍砲彈藥刀械管制條例第11條，
    並將修正前第11條第4 項移入修正後第8 條第4 項，即將原
    第11條第4 項未經許可，持有可發射子彈具有殺傷力之改造
    手槍罪之法定刑「一年以上七年以下有期徒刑，併科新臺幣
    七百萬元以下罰金」，提高為「三年以上十年以下有期徒刑
    ，併科新臺幣七百萬元以下罰金」，經比較新舊法之結果，
    以修正前之槍砲彈藥刀械管制條例第11條第4 項之規定，有
    利於被告，是依刑法第2 條第1 項但書之規定，應適用修正
    前之該條例第11條第4 項之規定論處。查被告未經主管機關
    許可無故持有前揭具殺傷力之土造霰彈槍，核其所為，係犯
    修正前槍砲彈藥刀械管制條例第11條第4 項之未經許可，持
    有可發射子彈具有殺傷力之土造霰彈槍罪；其拾獲上開制式
    子彈後，侵占入己，而未經主管機關許可無故持有前揭具殺
    傷力之制式子彈，核其所為，則係犯刑法第337 條之侵占遺
    失物罪及槍砲彈藥刀械管制條例第12條第4 項未經許可持有
    子彈罪。又未經許可持有槍、彈，其持有之繼續，乃行為之
    繼續，亦即一經持有槍、彈，犯罪即已成立，惟其完結須繼
    續至持有行為終了之時，故被告分別自不詳時間、92年間某
    日起持有槍、彈，其持有行為繼續至93年10月12日被查獲起
    為止。公訴人雖認被告於不詳時、日，在桃園縣境內，參閱
    某槍械雜誌上之圖說，製造上開可發射子彈具有殺傷力之土
    造霰彈槍1 支，進而持有，係犯修正前槍砲彈藥刀械管制條
    例第11條第1 項之未經許可，製造可發射子彈具有殺傷力之
    土造霰彈槍罪嫌云云，惟公訴人此部分所指，係以被告於警
    詢、偵查中之自白，及扣案之土造霰彈槍1 支為其論罪之依
    據，而被告於本院審理時堅決否認有何未經許可，製造可發
    射子彈具有殺傷力之土造霰彈槍犯行，辯稱：扣案之土造霰
    彈槍1 支並非伊所製造等語。經查，被告雖前於警詢中即供
    稱：（問：霰彈槍是何人製造？如何組裝？）我自己看槍械
    雜誌製造的，使用時將二節槍管鎖緊就可以等語（見偵查卷
    第4 頁反面）；復於檢察官訊問時供稱：（問：東西來源？
    ）我自己做的等語（見偵查卷第20頁），然其於本院審理中
    即堅決否認有製造可發射子彈具有殺傷力之土造霰彈槍之犯
    行，顯見其所為供述有前後不一之情，且究其上開所述，其
    就犯罪時間、地點，製造之方法、使用之工具等節，並未為
    明確具體之供述，則被告上開自白是否與事實相符，已非無
    疑，況被告於為警查獲時亦未經扣得任何可供作為製造土造
    霰彈槍使用之物品，至扣案之土造霰彈槍1 支僅能證明被告
    確有持有之情，尚不得以之逕認該土造霰彈槍即為被告所製
    造，從而，無法遽認被告有上開公訴意旨所述之製造可發射
    子彈具有殺傷力之土造霰彈槍犯行，公訴人起訴法條容有未
    洽，惟起訴基本事實相同，爰依刑事訴訟法第300 條規定，
    變更起訴法條，附此敘明。再被告所犯侵占遺失物罪及未經
    許可持有子彈罪間，有方法結果之牽連關係，為牽連犯，應
    從一重未經許可持有子彈罪處斷。公訴意旨雖未論及被告上
    開所為侵占遺失物之犯行，惟該部分犯行與經起訴之未經許
    可持有子彈部分乃具有牽連犯之裁判上一罪關係，依法本院
    自得併予審究。被告所犯上開未經許可，持有可發射子彈具
    有殺傷力之土造霰彈槍罪及未經許可持有子彈罪，犯意各別
    ，行為互殊，犯罪構成要件不同，應予分論併罰。爰審酌槍
    彈性質上屬高度危險之物品，非經主管機關許可不得擅自持
    有，以維社會大眾安全，而被告無故持有具殺傷力之土造霰
    彈槍、制式子彈，對社會之秩序及安寧，勢將會產生極大之
    不安，所為非是，且犯罪後矢口否認犯行，及被告之素行、
    犯罪之動機、目的、手段、持有改造手槍、子彈之數量、尚
    未對社會治安產生重大危害即遭警查獲等一切情狀，分別量
    處如主文所示之刑，並就宣告罰金刑部分，均諭知易服勞役
    之折算標準，併依法定其應執行之刑，並就罰金部分，諭知
    易服勞役之折算標準，以資懲儆。
三、末查，扣案之土造霰彈槍1支（槍枝管制編號：0000000000
    號），係兩節式土造鋼管槍，以打擊底火（藥）引爆子彈內
    火藥為發射動力，機械性能良好，可擊發12GAUGE 制式霰彈
    ，具殺傷力；制式子彈1 顆（口徑9mm 「9 Ｘ19mm」）亦具
    殺傷力，均屬違禁物，爰依刑法第38條第1 項第1 款予以宣
    告沒收。至另扣案之改造子彈1 顆，與本件犯罪無涉，且不
    具殺傷力，性質上非屬違禁物，尚乏沒收之依據，是不予宣
    告沒收，併此敘明。
據上論斷，應依刑事訴訟法第299 條第1 項前段、第300 條，修
正前槍砲彈藥刀械管制條例第11條第4 項、槍砲彈藥刀械管制條
例第12條第4 項，刑法第11條前段、第2 條第1 項但書、第42條
第2 項、第337 條、第55條、第51條第5 款、第7 款、第38條第
1項 第1 款，罰金罰鍰提高標準條例第2 條，現行法規所定貨幣
單位折算新臺幣條例第2 條，判決如主文。
本案經檢察官張啟聰到庭執行職務。
中　　華　　民　　國　　94　　年　　10　　月　　17　　日
                          臺灣桃園地方法院刑事第十二庭
                              審判長法  官  游  紅  桃
                                    法  官  陳　雪　玉
                                    法  官  王  美  玲
以上正本證明與原本無異。
如不服本判決，應於判決送達後10日內向本院提出上訴狀 (應附
繕本)， 上訴於臺灣高等法院。
                                    書記官  張  子  涵
中　　華　　民　　國　　94　　年　　10　　月　　17　　日
附論罪科刑依據之法條：
修正前槍砲彈藥刀械管制條例第11條
未經許可，製造、販賣或運輸第四條第一項第一款所稱其他可發
射金屬或子彈具有殺傷力之各式槍砲者，處五年以上有期徒刑，
併科新臺幣一千萬元以下罰金。
未經許可，轉讓、出租或出借前項所列槍砲者，處三年以上十年
以下有期徒刑，併科新臺幣七百萬元以下罰金。
意圖供自己或他人犯罪之用，而犯前二項之罪者，處無期徒刑或
七年以上有期徒刑，併科新臺幣一千萬元以下罰金。
未經許可，持有、寄藏或意圖販賣而陳列第一項所列槍砲者，處
一年以上七年以下有期徒刑，併科新臺幣七百萬元以下罰金。
第一項至第三項之未遂犯罰之。
槍砲彈藥刀械管制條例第12條
未經許可，製造、販賣或運輸子彈者，處一年以上七年以下有期
徒刑，併科新台幣五百萬元以下罰金。
未經許可，轉讓、出租或出借子彈者，處六月以上五年以下有期
徒刑，併科新台幣三百萬元以下罰金。
意圖供自己或他人犯罪之用，而犯前二項之罪者，處三年以上十
年以下有期徒刑，併科新台幣七百萬元以下罰金。
未經許可，持有、寄藏或意圖販賣而陳列子彈者，處五年以下有
期徒刑，併科新台幣三百萬元以下罰金。
第一項至第三項之未遂犯罰之。
刑法第337 條
